【裁判字號】    95,上易,823
【裁判日期】    951226
【裁判案由】    竊盜等
【裁判全文】
臺灣高等法院臺中分院刑事判決         95年度上易字第823號
檢  察  官  臺灣彰化地方法院檢察署檢察官
被      告  乙○○
被      告  戊○○
選任辯護人  陳建良律師
上列上訴人因竊盜等案件，不服臺灣彰化地方法院93年度易字第
1202號中華民國95年5月4日第一審判決（起訴案號：臺灣彰化地
方法院檢察署93年度偵字第6463號），提起上訴，本院判決如下
：
    主  文
原判決關於戊○○部分撤銷。
戊○○連續故買贓物，處有期徒刑參月，如易科罰金以銀元參佰
元即新台幣玖佰元折算壹日。緩刑參年。
其餘上訴駁回。
    事  實
一、戊○○係址設彰化縣彰化巿陳稜路5號「現場手機快速維修
    行」之負責人，基於概括之犯意，明知鍾秉諺、鍾秉錡（所
    涉竊盜犯行，業經原審分別判處有期徒刑5月、1年8月確定
    ）於民國93年6月16日在其上址店內向其兜售之SAMSUNG廠牌
    、HP廠牌電腦液晶螢幕各1台（竊自彰化基督教醫院）、及
    於93年6月23日在彰化縣和美鎮○○路，向其兜售之BENQ廠
    牌電腦液晶螢幕1台（竊自彰化市中山國小）均為來路不明
    之贓物，竟基於概括之犯意，分別以新台幣（下同）6千元
    （9 5年6月16日2台液晶螢幕各3千元）、3千元（95年6月23
    日）之價格，予以連續故買。嗣經警查獲鍾秉諺、鍾秉錡後
    ，循線查悉上情，並於被告戊○○前開「現場手機快速維修
    行」店內及其使用之車牌號碼A7─0690號自用小客車內，扣
    得SAMSUNG廠牌、HP廠牌、BENQ 廠牌電腦液晶螢幕各1台（
    皆已發還予被害人）。
二、案經彰化縣警察局彰化分局報請臺灣彰化地方法院檢察署檢
    察官偵查起訴。
    理  由
壹、被告戊○○部分：
一、關於證據能力部分：
    按被告以外之人於審判外之言詞或書面陳述，除法律有規定
    者外，不得作為證據；被告以外之人於檢察事務官、司法警
    察官或司法警察調查中所為之陳述，與審判中不符時，其先
    前之陳述具有較可信之特別情況，且為證明犯罪事實存否所
    必要者，得為證據，刑事訴訟法第159條第1項、第159條之2
    分別定有明文。本案檢察官將證人鍾秉諺、鍾秉錡於警詢之
    證述列為證據，然被告戊○○之辯護人則以上開證人於警詢
    時之證述屬審判外之陳述為由，主張證人此部份之證言應無
    證據能力。查證人鍾秉諺、鍾秉錡分別經原審於95年4月11
    日、20日審理時以證人身分傳喚到庭作證，伊等結證內容雖
    大致與其於警詢時之證述內容相符，惟對於出售之時間、地
    點、所出售物品，或稱已忘記了，或有矛盾之處，而警詢距
    案發時間較近，原審審理時與案發時間已相隔近2年，證人
    所犯竊盜犯行件數甚多，其記憶難免混淆，而該證人從未提
    及其警詢之陳述有任何非出於其自由意志之情形，其警詢之
    陳述自具有高度信用性，且關於被告戊○○故買贓物之時間
    、地點均有依該證人之警詢筆錄認定之必要，是證人鍾秉諺
    、鍾秉錡之警詢筆錄自具有較可信之特別情況，應具證據能
    力。
二、被告戊○○對於其確有於93年6月23日在彰化縣和美鎮○○
    路，向證人鍾秉諺購買HP廠牌電腦液晶螢幕1台之事實已供
    承不諱，且經警於93年6月27日在其所駕駛自小客車內查扣
    之HP廠牌電腦液晶螢幕1台（見警卷第39、40頁），並經證
    人鍾秉諺、鍾秉錡於警詢及原審審理時及證人即彰化市中山
    國小文書組長丁○○於警詢及偵查中證述明確，並有扣押物
    品目錄表足證。然而被告戊○○矢口否認有何故買贓物之犯
    行，辯稱：不知各該收購之電腦液晶螢幕係贓物，並無故買
    贓物之故意；當時都是鍾秉諺一人拿電腦來賣，鍾秉錡均未
    在場，其並不知道鍾秉諺、鍾秉錡是兄弟，如果知道，就不
    會收購鍾秉諺之電腦，且其亦未另於93年6月16日、93年6月
    21 日，向鍾秉諺、鍾秉錡收購電腦液晶螢幕及HP廠牌電腦
    主機；鍾秉諺所述93年6月16日應係93年6月12日之誤等語。
    查(1)被告戊○○就其有於93年6月12日，在其經營之「現場
    手機快速維修行」內，向證人鍾秉諺各以3千元之價格，收
    購ACE R廠牌、SAMSUNG廠牌之電腦液晶螢幕各1台之事實，
    於警詢、原審及本院審理時均已明確供承，並有其店內與證
    人鍾秉諺交易過程之錄影光碟足證。然而證人鍾秉諺、鍾秉
    錡為警查獲之竊取電腦液晶螢幕與主機之犯行中，最早者為
    93年6 月13日上午6時許至彰化基督教醫院竊得2台電腦液晶
    螢幕，其次是當日（93年6月13日）下午4時許至彰化基督教
    醫院竊得2台電腦液晶螢幕，並無93年6月12日之前之竊盜電
    腦液晶螢幕之犯行，參之證人即彰化基督教醫院警衛組長丙
    ○於警詢（見警卷第21頁）、偵查（偵6463號第44頁）中已
    多次證述：依監視錄影設備測錄該醫院係於93年6月13日上
    午6時許失竊；而證人鍾秉錡於警詢時（見警卷第2頁），及
    證人鍾秉諺於原審法官三次訊問時均供稱：係於93年6月13
    日上午6時許至彰化基督教醫院行竊，當時已天亮（見原審
    卷第49、71、159頁），是證人鍾秉諺、鍾秉錡係於93年6月
    13日上午6時許及當日下午4時許分別竊得2台電腦液晶螢幕
    ，應甚明確；而證人鍾秉諺、鍾秉錡隨即於93年6月13日晚
    上8時許，將當日所竊得之4台電腦液晶螢幕販售予許世和（
    見警卷第8頁），是被告戊○○所提供之93年6月12日交易過
    程之錄影光碟縱使日期無誤，並無證據足以證明證人鍾秉諺
    於93 年6月12日所出售之2台電腦液晶螢幕為贓物，亦與本
    件無關，不足作為否定93年6月16日被告有向證人鍾秉諺收
    購電腦液晶螢幕之事實。(2)證人鍾秉諺於93年6月23日騎乘
    機車搭載頭帶全罩式安全帽之鍾秉錡在彰化縣和美鎮○○路
    ，出售予被告戊○○之物，係竊取自彰化市中山國小之BENQ
    廠牌電腦液晶螢幕1台，其餘鍾秉諺將其兄鍾秉錡所交付、
    於93年6月23日竊自彰化市中山國小之HP廠牌及HP廠牌電腦
    主機1台出售予尋易通訊，此事實業經證人吳銘修、鍾秉諺
    於原審分別結證明確（見原審卷第273、275頁），並有買賣
    同意書（見原審卷第133頁）足證，是被告戊○○所辯93 年
    6月23日並未向證人鍾秉諺購買HP廠牌及HP廠牌電腦主機1台
    應堪採信。
    (3)被告戊○○於93年6月16日確有向證人鍾秉諺以每台3千元
    ，合計6千元之價格購買鍾秉諺、鍾秉錡竊自彰化基督教醫
    院之SAMSUNG廠牌、HP廠牌電腦液晶螢幕各1台之事實，業經
    證人鍾秉錡於警詢（見警卷第4頁）；鍾秉諺於警詢（見警
    卷第9頁）、及於原審法官訊問時（見原審卷第71頁）證述
    明確，且93年7月8日於被告戊○○住處所查扣之SAMSUNG廠
    牌電腦液晶螢幕1台、93年6月27日於被告戊○○所駕駛車內
    查扣之HP廠牌1台均係被害人彰化基督教醫院於93年6月16日
    失竊之物，而經被害人領回，此有扣押物品目錄表、扣押物
    品收據（見警卷第39、40、43、44頁）足憑。而證人鍾秉諺
    於警詢中甚至明確指出93年6月16日與胞兄鍾秉錡騎乘機車
    攜帶2台電腦液晶螢幕前往陳稜路5號每台以3千元販賣給戊
    ○○共得6千元，當時因缺1條連接線，戊○○特別叮嚀需補
    送（見警卷第9頁），證人鍾秉諺於原審雖證稱：可能是日
    期記錯了云云，然而警詢時距離案發時間較近，原審審理時
    與案發時間已相隔近2年，證人所犯竊盜犯行件數甚多，其
    記憶難免混淆，自應以警詢時所述較為可信；且證人鍾秉諺
    於警詢中特別指出93年6月16日所售電腦液晶螢幕缺1條連接
    線，戊○○特別叮嚀需補送之事實，顯見其記憶特別深刻，
    應無誤認之可能。事證明確，被告戊○○上開犯行，足堪認
    定。
三、本件出面販售電腦液晶螢幕者確係證人鍾秉諺，證人鍾秉錡
    僅於93年6月23日頭帶全罩式安全帽而未被認出；而證人鍾
    秉諺又陳稱伊係電腦液晶螢幕之所有權人，並保證確係伊所
    有；然而證人鍾秉諺既非買賣電腦液晶螢幕之業者，被告戊
    ○○於93年6月16日、93年6月23日短短1星期內向二次證人
    鍾秉諺收購電腦液晶螢幕共3台，豈可無疑？又證人鍾秉諺
    於原審法官訊問時證稱：「戊○○說有多少都拿來，他都會
    收」（見原審卷第73頁），且於原審接受詰問時證稱：「（
    檢察官問）：被告鄭有無問你液晶螢幕的來源？（證人答）
    ：只有在他店裡問過1次，後來就沒有再問起。）」（見原
    審卷第271頁）；「（審判長問）：為何戊○○曾說有多少
    都拿來，他都會收？（證人答）：戊○○有這樣說。只有第
    一次有問我這東西有沒有問題，我回答沒有，之後他就沒有
    再問過了。）」、「（審判長問）：是否知道意思？（證人
    答）：知道，是有多少拿去他都會收」（見原審卷第272頁
    ）；「（審判長問）：戊○○在收購時，有無對你可以陸續
    提供那麼多台，表示疑問？（證人答）：只有第一次有問我
    這東西有沒有問題，我回答沒有，之後他就沒有再問過了。
    ）」（見原審卷第273頁），而證人鍾秉諺既非買賣電腦液
    晶螢幕之業者，如非竊盜所得，豈有大量電腦液晶螢幕足供
    販售予被告戊○○？顯然被告戊○○於向證人鍾秉諺收購電
    腦液晶螢幕有贓物之認識，所辯無贓物認識云云，顯係卸責
    之詞，不足採信。
四、核被告戊○○所為，係犯刑法第349條第2項之故買贓物罪。
    被告戊○○先後二次故買贓物之犯行，時間密接、犯罪構成
    要件相同，顯係基於概括犯意為之，為連續犯，應依修正前
    刑法第56條之規定論以一罪，並加重其刑。原審疏未詳察，
    遽為被告戊○○無罪之諭知，尚難謂洽，檢察官上訴意旨執
    此指摘原判決不當，為有理由，自應由本院將原判決撤銷改
    判。爰審酌被告犯罪之動機、目的、收購贓物之數量，及其
    生活狀況、品行、智識程度、犯罪所生之損害，暨犯罪後之
    態度等一切情狀，量處如主文第2項所示之刑，並諭知易科
    罰金之折算標準。按被告行為後，刑法業已修正公布、施行
    ，罰金罰鍰提高標準條例第2條並已刪除，被告行為後法律
    有變更，經比較新舊法結果，以被告行為時之舊法較為有利
    於被告，是依刑法第2條第1項前段之規定，應適用被告行為
    時之舊法即修正前之刑法及修正前罰金罰鍰提高標準條例第
    2條之規定。又本案被告之前並未曾因犯罪而受有期徒刑以
    上刑之宣告，有臺灣彰化地方法院檢察署前案查註紀錄表、
    及台灣高等法院被告前案紀錄表在卷可憑，被告經此偵、審
    程序及刑之宣告後，應知警惕而無再犯之虞，本院因認暫不
    執行其刑為當，爰依現行刑法第74條第1項第1款之規定，予
    被告緩刑3年之宣告，用啟自新。
五、公訴意旨另以：被告戊○○除上開有罪部分外，另於93年6
    月12日、21日、23日，鍾秉諺、鍾秉錡在其上址店內及彰化
    縣和美鎮○○路等地，向其兜售之ACER廠牌、SAMSUNG廠牌
    電腦液晶螢幕及HP廠牌電腦主機1台均為來路不明之贓物，
    竟基於概括之犯意，分別以電腦液晶螢幕3千元、電腦主機5
    千元不等之賤價，予以連續故買，因認被告戊○○所涉犯之
    故買贓物罪嫌尚包含此部分云云。惟查：
    證人鍾秉諺、鍾秉錡於93年6月13日上午6時許及當日下午
    4時許分別竊得2台電腦液晶螢幕係於93年6月13日晚上8時許
    ，販售予許世和；而被告戊○○所提供之93年6月12日交易
    過程之錄影光碟縱使日期無誤，亦無證據足以證明證人鍾秉
    諺於93年6月12日所出售之2台電腦液晶螢幕為贓物，公訴人
    指被告戊○○另涉有於93年6月12日向證人鍾秉諺、鍾秉錡
    故買贓物部分，經查並無確切之證據足資證明。
    公訴人指被告戊○○另涉有於93年6月21日向證人鍾秉諺
    、鍾秉錡故買贓物部分，被告戊○○矢口否認有此部分犯行
    ，而證人鍾秉錡於警詢雖覆證稱其於93年6月21日與鍾秉諺
    共乘一部機車前往彰化縣和美鎮○○路販售給戊○○1部電
    腦液晶螢幕得款3千元（見警卷第4頁），然而證人鍾秉諺於
    警詢證稱係於93年6月23日與鍾秉錡共乘一部機車前往彰化
    縣和美鎮○○路販售給戊○○1部電腦液晶螢幕得款3千元（
    見警卷第6頁），證人鍾秉諺於原審亦結證稱：販售液晶螢
    幕予戊○○共2次（見原審卷第273頁），是證人鍾秉錡於警
    詢所證有於93年6月21日至彰化縣和美鎮○○路販售1部電腦
    液晶螢幕予戊○○，該日期應係93年6月23日之誤認。而93
    年6 月21日證人鍾秉錡、鍾秉諺所竊得之電腦液晶螢幕究竟
    出售予何人，證人鍾秉諺於警詢中未敘及、於原審法官訊問
    時則稱93年6月21日所竊得之電腦液晶螢幕出售予何人已忘
    記了（見原審卷第74頁），是公訴人指被告戊○○另涉有於
    93年6月21日向證人鍾秉諺、鍾秉錡故買贓物部分，亦乏證
    據足資認定。
    證人鍾秉諺於93年6月23日將竊自彰化市中山國小之HP廠
    牌及HP廠牌電腦主機1台出售予尋易通訊，業經證人吳銘修
    、鍾秉諺於原審分別結證明確（見原審卷第273、275頁），
    並有買賣同意書（見原審卷第133頁）足證，是被告戊○○
    所辯93年6月23日並未向證人鍾秉諺購買HP 廠牌及HP廠牌電
    腦主機1台應堪採信。
    檢察官認被告戊○○上開部分與有罪部分有連續犯
    裁判上一罪之關係，爰不另為無罪之諭知。
貳、被告乙○○部分：
一、公訴意旨略以：被告乙○○為位於彰化縣彰化巿中山路3段
    413號「上易中古手機買賣店」之負責人，明知鍾秉諺、鍾
    秉錡於93年6月19日，在伊上址店內，向伊兜售之HP廠牌電
    腦液晶螢幕係來路不明之贓物，仍以3千1百元之賤價，予以
    故買。嗣於93年7月1日經警於上開「上易中古手機買賣店」
    店內扣獲HP廠牌電腦液晶螢幕1台（已發還予被害人），因
    認被告乙○○涉犯刑法第349條第2項之故買贓物罪嫌云云。
二、本案經本院審理結果，認被告乙○○被訴故買贓物犯行係屬
    不能證明，其證據及理由，業據原審於判決書理由欄記載甚
    詳，爰引用之（如附件）。原審以不能證明被告乙○○犯罪
    ，而依刑事訴訟法第301條第1項規定，諭知無罪之判決，經
    核認事用法，並無不合，檢察官上訴意旨雖謂「(1)電腦液晶
    螢幕因每年產品陳出新，加上其相關零組件是否欠缺，均影
    響價格，故產品價格在市場波動很大，就以每台而言，一、
    二個月間，即有2千、3千元之價差，原審未向相關機關函詢
    93年6月間，電腦液晶螢幕二手貨之價格為何，逕採信被告
    臨時庭呈之奇摩拍賣網站資料（是何年之拍賣資料，何種廠
    牌之電腦液晶螢幕），而認為被告以3千1百元收購二手電腦
    液晶螢幕，是屬合理範圍，原審未客觀認定價格，其判斷令
    人質疑。(2)被告乙○○於偵查及原審審理中供述內容不一，
    有時稱其收購時，未與戊○○聯絡，有時則供述，其因急需
    1 台電腦液晶螢幕，才向鍾秉諺購買，其知戊○○有在販售
    電腦液晶螢幕，以電話與戊○○聯絡如何估價等語，然鍾秉
    錡及鍾秉諺均供述是戊○○紹介。(3)而乙○○並無電腦主機
    ，為何辯稱其急需1台電腦液晶螢幕，其收購目的亦令人質
    疑？原判決認事用法顯有違誤。」云云。惟(1)電腦液晶螢幕
    之款式、功能不斷更新，市場汰換率相當高，電腦產品市場
    本即區分為新機市場及中古市場兩大區塊，不同層次的消費
    者，本可依其個人需要及經濟能力，選擇在一般店面以較高
    之價格購買全新電腦產品，以搭配完整之原廠保固及維修服
    務，或選擇以較低價格，購買他人轉手之中古電腦產品，惟
    未必能享有完整之售後服務，因而被告乙○○所購相同規格
    、保固3年之中古或全新電腦液晶螢幕，一般市面上之售價
    自2千5百元至5千元不等，此有同案被告戊○○所提出之奇
    摩拍賣網站資料可稽，被告乙○○買受之電腦液晶螢幕既非
    新品，則被告乙○○以3千1百元之價格，向證人鍾秉諺買受
    該中古電腦液晶螢幕，尚屬合理範圍內，並非以顯不相當之
    賤價買進該等產品，被告乙○○所購之電腦液晶螢幕價格，
    並無遠低於市場合理價格之情事；而電腦液晶螢幕之二手價
    格並無管理機關，檢察官又未指明所謂可供函詢之「相關機
    關」，本院自無從向所謂之「相關機關」函詢93年6月間，
    電腦液晶螢幕二手貨之價格；(2)至於被告乙○○關於其究竟
    於收購本件電腦液晶螢幕時，有無先與戊○○聯絡一節，先
    後供述縱有出入，其原因或係因被告乙○○記憶錯誤，然此
    對其於買受本件電腦液晶螢幕時有無贓物認識，應無關聯性
    ；(3)檢察官指被告乙○○無電腦主機，然而被告乙○○辯稱
    其確有電腦主機且原配置傳統較占空間之螢幕，乃購買本件
    液晶螢幕以替換傳統螢幕云云，查鍾秉諺係經警於93年6月
    27 日查獲而追查贓物去向，而被告乙○○於93年7月1日向
    警交出向鍾秉諺所購本件電腦液晶螢幕，則自其於93年6月
    19日購入至93年7月1日止，已歷經10日以上，倘若其購買電
    腦液晶螢幕並非欲留供自用而係因欲轉賣致「急需」電腦液
    晶螢幕，豈有購入10日仍未脫手之理？檢察官執此遽謂被告
    乙○○所供不一，所供顯有不實，所見尚無足採。本件並無
    證據足以證明被告乙○○對所買受之電腦液晶螢幕具有明知
    為贓物之認識，原審為被告乙○○無罪之諭知，核無不合。
    檢察官上訴意旨指摘原判決關於被告乙○○部分不當，為無
    理由，應予駁回。
據上論結，應依刑事訴訟法第369條第1項前段、第364條、第299
條第1項前段、第368條，刑法第2條第1項但書、修正前刑法第56
條、第349條第2項、第41條第1項前段、第74條第1項第1款，罰
金罰鍰提高標準條例第1條前段、修正廢止前罰金罰鍰提高標準
條例第2條，判決如主文。
本案經檢察官甲○到庭執行職務。
中    華    民    國    95    年    12    月    26    日
            刑事第十庭    審判長法  官  林  照  明
                                法  官  蔡  名  曜
                                法  官  李  平  勳
上列正本證明與原本無異。
不得上訴。
                                書記官  王  麗  珍
中    華    民    國    96    年     1    月     2    日
附錄本案論罪科刑法條：
刑法第349條第1項、第2項
收受贓物者，處3年以下有期徒刑、拘役或5百元以下罰金。
搬運、寄藏、故買贓物或為牙保者，處5年以下有期徒刑、拘役
或科或併科1千元以下罰金。


司法院資訊處製作；財團法人民間司法改革基金會備份。
